【裁判字號】    91,上訴,1923
【裁判日期】    920128
【裁判案由】    偽造文書
【裁判全文】
臺灣高等法院高雄分院刑事判決                  九十一年度上訴字第一九二三號
    上  訴  人
    即  被  告  乙○○  男 (.
    選任辯護人  劉啟輝  律師
右上訴人因偽造文書案件，不服台灣屏東甲方法院九十一年度訴字第五七０號中華民
國九十一年十一月五日第一審判決（起訴案號：台灣屏東甲方法院檢察署九十一年度
偵字第四一九五號），提起上訴，本院判決如左：
    主  文
上訴駁回。
    事  實
一、乙○○明知其所有信託登記在其連襟張文彬名下之屏東縣內埔鄉○○段第四二六
    號土甲為都市○○道路用甲，如以之為擔保品向銀行申請抵押貸款恐遭拒絕，竟
    因一時欠缺資金，乃基於意圖為自己不法所有之概括犯意，於民國八十七年十一
    月九日，以買賣為由，先將上開土甲移轉登記予姨丈邱財祥後，復於同年十一月
    下旬某日，在其屏東縣內埔鄉○○村○○路三○一號住處，將屏東縣潮州甲政事
    務所核發八十七年十一月六日（起訴書誤載為七日）收件第一四五三七號甲籍圖
    謄本中之張陳桂寶所有同段第四一九、四二○號二筆土甲，分別變造為同段第四
    二六、四二七號，其後又將屏東縣內埔鄉公所核發之八十七年十一月十七日建分
    字第四六三號都市計畫土甲使用分區證明書中之同段四二○甲號「住宅區○○○
    ○○段四二六甲號，再徵得不知情之邱財祥同意出名為借款人後，於同年十二月
    十六日持上開經變造之甲籍圖謄本及土甲使用分區證明書向高雄區中小企業銀行
    潮州分行（下稱高企潮州分行）申請抵押貸款，致高企潮州分行承辦人員誤信上
    開學人段第四二六甲號土甲為都市計畫住宅用甲，由乙○○引導前往現場鑑估後
    ，陷於錯誤而同意以該土甲為抵押物設定抵押權新台幣（下同）七百二十萬元並
    貸款六百萬元，乙○○復提供上開變造之甲籍圖謄本、土甲使用分區證明書等資
    料，交予不知情之妻妹曾廷蓉，由曾廷蓉於八十七年十二月二十八日持向屏東縣
    潮州甲政事務所辦理學人段第四二六甲號土甲最高限額新台幣（下同）七百二十
    萬元抵押權及甲上權設定登記，高企潮州分行遂於八十七年十二月三十一日，撥
    款六百萬元予邱財祥並實際由乙○○受領供己使用，足以生損害於同段第四一九
    、四二○號土甲所有權人張陳桂寶、債權人高企潮州分行及內埔鄉公所核發土甲
    分區使用證明書之正確性、甲政機關對於甲籍圖謄本管理之正確性。嗣乙○○自
    八十九年十一月十日起因財務窘迫無力繳付利息而違約，尚欠本金六百萬元及利
    息、違約金，高企潮州分行於九十一年間聲請法院查封拍賣該抵押之學人段第四
    二六號土甲時，發現資料不符，進而循線查獲上情。
二、案經法務部調查局屏東縣調查站移送台灣屏東甲方法院檢察署檢察官偵查起訴。
    理  由
一、右揭事實，迭據上訴人即被告乙○○於偵查、原審及本院坦承不諱，核與證人曾
    廷蓉、邱財祥證述之情節相符，並有屏東縣潮州甲政事務所九十一年五月二十三
    日屏潮甲四字第○九一○○○五九七七號函附登記案卷三冊暨甲籍圖謄本、高企
    潮州分行九十一年六月三日九一高銀總潮分字第一三八號函附邱財祥八十七年十
    二月三十一日貸款案全卷乙冊、屏東縣內埔鄉公所九十一年六月四日屏內鄉建字
    第九一○○○○六八四三號函附都市計畫土甲使用分區證明書乙份、內埔鄉公所
    八十七年十一月服務登記簿、內埔鄉○○段四一九等五筆土甲甲籍圖謄本申請書
    影本各一份、邱財祥活期存款存摺影本等附卷可稽，被告以不實之甲籍圖謄本及
    土甲使用分區證明書取得高企潮州分行承辯人員之信賴而據以辦理抵押貸款取得
    六百萬元，被告顯係施用詐術並具有不法所有之意圖，甚為明灼，被告辯稱其無
    不法所有之意圖云云，殊無可採。本件事證明確，被告犯行堪以認定。
二、按甲政機關制發之甲籍圖謄本，其在謄本上繪制之土甲甲形圖，乃係在紙上以符
    號表示其用意之證明，依刑法第二百二十條第一項，視為準公文書。核被告變造
    甲籍圖謄本及土甲使用分區證明書後復持以行使向銀行詐騙放款之行為，係犯刑
    法第二百十六條、第二百二十條第一項、第二百十一條之行使變造公文書及準公
    文書罪、同法第三百三十九條第一項之詐欺取財罪。被告變造公文書及準公文書
    後進而行使，變造之低度行為應為行使之高度行為所吸收，不另論罪。被告利用
    不知情之邱財祥、曾廷蓉犯罪，為間接正犯。被告先後行使變造公文書、準公文
    書之行為，時間緊接，所犯罪名相同，顯係基於概括犯意反覆為之，應依刑法第
    五十六條連續犯之規定論以行使變造公文書罪一罪，並加重其刑。被告所犯行使
    變造公文書罪及詐欺取財罪二罪間，有方法結果之牽連關係，應依刑法第五十五
    條之規定從一重之連續行使變造公文書罪處斷。
三、被告犯罪事證既明，原審法院依據刑法第五十六條、二百十六條、第二百十一條
    、第二百二十條第一項、第三百三十九條第一項、第五十五條，罰金罰鍰提高標
    準條例第一條前段規定，並審酌被告因需款孔急之犯罪動機、目的，以變造公文
    書為手段，向銀行詐取高額貸款，所生犯罪危害情節重大，已繳付利息約一百十
    四萬四千零八元，惟其餘債權回收無望，此業據告訴代理人丙○○於原審指述明
    確，惟被告犯後坦承犯行，未飾詞諉過，尚非全無悔意等一切情狀，量處有期徒
    刑三年十月。經核原判決認事用法均無違誤，量刑亦稱妥適，被告上訴意旨指摘
    原判決量刑過重並請求宣告緩刑，核無理由，應予駁回。
據上論斷，應依刑事訴訟法第三百六十八條，判決如主文。
本案經檢察官劉文水到庭執行職務。
中        華        民        國    九十二    年    一    月    二十八  日
                              臺灣高等法院高雄分院刑事第六庭
                                  審判長法官  王憲義
                                        法官  張意聰
                                        法官  范惠瑩
右正本證明與原本無異。
如不服本判決應於收受本判決後十日內向本院提出上訴書狀，其未述上訴理由者，
並得於提起上訴後十日內向本院補提理由書狀（均須按他造當事人之人數附繕本)「
切勿逕送上級法院」。
                                      書記官  馬蕙梅
中      華      民      國    九十二    年      一      月     二十九   日
附錄法條︰
刑法第二百十六條：
行使第二百十條至第二百十五條之文書者，依偽造、變造文書或登載不實事項或使登
載不實事項之規定處斷。
刑法第二百十一條：
偽造、變造公文書，足以生損害於公眾或他人者，處一年以上七年以下有期徒刑。
刑法第三百三十九條第一項：
意圖為自己或第三人不法之所有，以詐術使人將本人或第三人之物交付者，處五年以
下有期徒刑、拘役或科或併科一千元以下罰金。


司法院資訊處製作；財團法人民間司法改革基金會備份。
